【裁判字號】    95,易緝,562
【裁判日期】    951212
【裁判案由】    違反動產擔保交易法
【裁判全文】
臺灣臺中地方法院刑事判決             95年度易緝字第562號
公  訴  人  臺灣臺中地方法院檢察署檢察官
被      告  甲○○
上列被告因違反動產擔保交易法案件，經檢察官提起公訴（85年
度偵字第5788號），本院判決如下：
    主    文
甲○○動產擔保交易之債務人，意圖不法之利益，將標的物移轉
，致生損害於債權人，處有期徒刑陸月，如易科罰金，以銀元參
佰元即新臺幣玖佰元折算壹日。
    犯罪事實及理由
一、甲○○於民國（下同）84年1月6日，以動產擔保交易附條件
    買賣之方式，向中部汽車股份有限公司（以下簡稱中部公司
    ）所屬潭子服務站購買OB-3699號自用小客車1部，為動產擔
    保交易之債務人。約定總價金新台幣（下同）0000000 元，
    除頭款258000元外，餘款0000000元分18期給付，自84年2月
    28日起至86年12月28日止，每2月1 期，每期付款73542元，
    且標的物應存放在台中縣太平鄉○○○路114 號即甲○○之
    住處，在價金未付清之前，標的物所有權仍屬於出賣人所有
    ，買受人僅得依約占有使用，不得任意遷移或為其他處分等
    。詎甲○○在取得標的物之後，竟意圖為自己不法之利益，
    於84年6、7月間，在台中市某處，將上開車子交予不知名之
    人抵償債務，且僅付款3期，自84年8月起即拒不付款，且逃
    逸無蹤，致中部公司追索無著，嗣於86年尋得該車並拍賣後
    ，中部公司計受有443891元之損害。
二、按現行刑事訴訟法為保障被告之反對詰問權，排除具有虛偽
    危險性之傳聞證據，以求實體真實之發見，於該法第159 條
    第1 項明定被告以外之人於審判外之言詞或書面陳述，除法
    律有規定者外，不得作為證據。而刑事訴訟法第159條之1至
    159條之4有傳聞法則之例外規定，且被告以外之人於審判外
    之陳述，雖不符前4 條之規定，而經當事人於審判程序同意
    作為證據，法院審酌該言詞陳述或書面陳述作成時之情況，
    認為適當者，亦得為證據；當事人、代理人或辯護人於法院
    調查證據時，知有第159條第1項不得為證據之情形，而未於
    言詞辯論終結前聲明異議者，視為有前項之同意，刑事訴訟
    法第159條之5定有明文。本件檢察官、被告並未就被告以外
    之人於審判外之陳述有所爭執，且迄於言詞辯論終結前，均
    未主張有刑事訴訟法第159條第1項不得為證據之情形，是應
    認已同意作為證據，且經本院審酌後，認無不適當之情形，
    應認均有證據能力，合先敘明。
三、訊據被告甲○○固坦承以附條件買賣方式，分期購買上開車
    輛，並於84年6、7月間將之交予他人抵債，惟矢口否認有何
    犯行，辯稱：伊因其妻積欠他人互助會款，互助會員要求伊
    夫妻提供資產抵債，伊才將之交予其中1 名會員，伊不知如
    此係違法云云。惟查，上開犯罪事實，業據告訴人中部公司
    之代理人黃致欽、鍾茂源、王炳富指述甚詳，復有附條件買
    賣合約、動產擔保交易附條件買賣設定登記申請書、被告所
    交付用以支付分期款之支票、退票理由單、存證信函及86年
    退票車拍賣損益分析表等在卷可稽（見偵查卷第5-11頁、本
    院卷33頁）。況且，被告購車時所簽立之附條件買賣合約之
    約定事項第1 項即載明「乙方（指買方）同意依本合約所購
    買之標的物，於買賣價款未全部付清及本合約項下之義務未
    全部履行完畢前，僅得先行占有標的物，甲方（指賣方）仍
    保有標的物之所有權」，有上開合約在卷可憑，是被告在未
    付清車款前，僅得先行占有上開車輛，該車輛之所有權仍歸
    告訴人所有，被告竟將之交付他人用以抵償其積欠之債務，
    核與動產擔保交易法第38條之構成要件相符，被告所為之辯
    解，顯不足採，本件事證明確，被告犯行堪以認定。
四、核被告所為，係犯動產擔保交易法第38條之罪。按被告行為
    後，刑法第41條業經修正，並於95年7月1日施行，將易科罰
    金之折算標準，由「得以1元以上3元以下折算1 日」，提高
    為「以新台幣1千元、2千元或3千元折算1日」，且行為時之
    易科罰金折算標準，修正前罰金罰鍰提高標準條例第2 條前
    段（現已刪除）規定，就其原定數額提高為100倍折算1日，
    則行為時之易科罰金折算標準，應以銀元300元折算1日，經
    折算為新台幣後，應以新台幣900元折算為1日。經比較修正
    前、後之規定，修正後之規定，並非較有利於行為人，應依
    刑法第2條第1項前段，適用修正前即行為時法定其易科罰金
    之折算標準。爰審酌被告犯罪動機、目的、手段、被害人所
    受之損失，及被告事隔10餘年，迄今未與告訴人和解，並否
    認犯行，態度不佳等一切情狀，量處如主文所示之刑，並諭
    知易科罰金之折算標準。
五、依刑事訴訟法第299條第1項，動產擔保交易法第38條，刑法
    第2條第1項、第11條前段、修正前刑法第41條第1 項前段，
    罰金罰鍰提高標準條例第1 條前段、修正前罰金罰鍰提高標
    準條例第2條，判決如主文。
本案經檢察官乙○○到庭執行職務
中    華    民    國    95    年    12    月    12    日
                  刑事第二庭  審判長法  官  林清鈞
                                    法  官  郭書豪
                                    法  官  林慧英
上正本證明與原本無異。
如不服本判決，應於送達後10日內向本院提出上訴狀（須附繕本
），上訴於臺灣高等法院臺中分院。
                                    書記官  廖碩薇
中    華    民    國    95    年    12    月    12    日
附錄論罪科刑法條
動產擔保交易法第38條
動產擔保交易之債務人，意圖不法之利益，將標的物遷移、出賣
、出質、移轉、抵押或為其他處分，致生損害於債權人者，處3
年以下有期徒刑、拘役或科或併科6000元以下之罰金。


司法院資訊處製作；財團法人民間司法改革基金會備份。
